臺灣士林地方法院交通事件裁定　　　　100年度交聲字第273號
原處分機關　交通部公路總局臺北區監理所板橋監理站
異　議　人
即受處分人　向秀蘭
上列異議人即受處分人因違反道路交通管理處罰條例案件，對於
交通部公路總局臺北區監理所板橋監理站於民國97年12月8 日、
99年5 月14日所為之板監裁字第裁41-C00000000號、第裁41-AEX
382082號裁決聲明異議（原舉發單號：臺北縣政府警察局舉發違
反道路交通管理事件通知單北縣警交字第C00000000 號、第AEX3
82082 號），本院裁定如下：
    主  文
異議駁回。
    理  由
一、按違反道路交通管理事件統一裁罰基準及處理細則（下稱裁
    罰基準）第5 條規定，處理違反道路交通管理事件，有關文
    書送達之程序，依行政程序法之規定；又送達，於應受送達
    人之住居所、事務所或營業所為之；再於應送達處所不獲會
    晤應受送達人時，得將文書付與有辨別事理能力之同居人、
    受雇人或應送達處所之接收郵件人員；另送達，不能依前二
    條規定為之者，得將文書寄存送達地之地方自治或警察機關
    ，並作送達通知書兩份，一份黏貼於應受送達人住居所、事
    務所、營業所或其就業處所門首，另一份交由鄰居轉交或置
    於該送達處所信箱或其他適當位置，以為送達，若由郵政機
    關為送達者，得將文書寄存於送達地之郵政機關，行政程序
    法第72條第1 項前段、第73條第1 項及第74條第1 項、第2
    項，分別定有明文。次按行政訴訟文書之寄存送達，依民國
    99年1 月13日修正，並經司法院於99年4 月23日以院台廳行
    一字第0990009843號令發布定自99年5 月1 日施行之行政訴
    訟法第73條第3 項規定，「自寄存之日起，經10日發生效力
    」，立法目的並揭明行政訴訟文書寄存送達之生效日期，應
    無與民、刑事訴訟文書為不同處理之必要。故行政程序法雖
    未如前述修正之行政訴訟法第73條第3 項規定，惟因應受送
    達人未必能即時領取訴訟文書而知悉其內容，基於保障應受
    送達人權益之同一理由，解釋上應認為有上開規定之類推適
    用（臺灣高等法院99年度交抗字第1997號、第2001號裁定參
    照）。再按受處分人，不服主管機關依道路交通管理處罰條
    例第8 條所為之處罰，得於接到裁決書之翌日起20日內，向
    管轄地方法院聲明異議，同條例第87條第1 項定有明文。又
    依本條例第87條規定向法院聲明異議之期間，自裁決送達之
    翌日起算，並得依法扣除在途期間及聲請回復原狀；法院認
    聲明異議不合法律上之程式或其異議權已經喪失者，應以裁
    定駁回之，99年10月26日修正名稱及全文之道路交通事件處
    理辦法第11條、第17條前段亦分別定有明文。
二、原處分意旨略以：異議人即受處分人向秀蘭分別有如下違規
    行為：(一)於97年2 月4 日下午3 時53分許，騎駛車牌號碼RI
    Y-770 號輕型機車，行經新北市○○區○○路2 段229 巷口
    處，經警舉發有「駕車行經有燈光號誌管制之交岔路口闖紅
    燈」之違規，爰依道路交通管理處罰條例第53條第1 項之規
    定，處罰鍰4,500 元，並依同條例第63條第1 項第3 款（裁
    決書漏列該條）之規定，記違規點數3 點；(二)於98年7 月5
    日晚上8 時10分許，騎駛車牌號碼3FP-752 號重型機車，行
    經臺北市士林區○○○路與忠義街口處，經警舉發有「駕車
    行經有燈光號誌管制之交岔路口闖紅燈（紅燈左轉）」之違
    規，亦爰依道路交通管理處罰條例第53條第1 項之規定，處
    罰鍰2,700 元，並依同條例第63條第1 項第3 款（裁決書亦
    漏列該條）之規定，記違規點數3 點等語。
三、異議意旨略以：本人97年2 月8 日前有到郵局要繳罰款，因
    郵局之交通違規法條及款項只對到53條，沒有第1 項，無法
    繳納，有打電話去問臺北縣警察局交通隊新店分隊，回答是
    拿回來改，因當時我已搬到臺北市士林區，又要帶外孫，無
    法外出，應當郵寄給我，98年7 月5 日之罰單於98年7 月20
    日前再前往郵局對一次，也是沒有53條第1 項，以為開錯沒
    有我的事，爰此聲明異議等語。
四、經查：
  (一)異議人即受處分人向秀蘭之戶籍地址自91年1 月18日起至98
    年6 月23日止均為新北市○○區○○街28號3 樓，此有異議
    人遷徙紀錄資料查詢結果（附於本院卷第26頁至第28頁）附
    卷可稽，本件原處分機關於97年12月8 日所為之板監裁字第
    裁41-C00000000號裁決書，經交由郵政機關向受處分人設於
    上址之住所送達，因未獲會晤異議人亦無受領文書之同居人
    、受僱人或應受送達處所接受郵件人員，而將該送達文書以
    寄存送達之方式，於97年12月12日寄存於新店十四份郵局，
    有上開裁決書、交通部公路總局臺北區監理所板橋監理站送
    達證書影本各1 紙（附於本院卷第6 頁、第7 頁）附卷可考
    ，類推適用行政訴訟法第73條第3 項之規定，寄存日不算入
    ，自97年12月13日計算該項所定10日期間，至97年12月22日
    發生送達效力。計抗告人提出聲明異議之20日期間，應自97
    年12月23日（即裁決書合法送達生效之翌日）起算，至98年
    1 月11日（星期日）屆滿，因該期間之末日為假日，延至1
    月12日（星期一）始屆至。又異議人當時地址設於新北市新
    店區，依法院訴訟當事人在途期間標準第4 條第1 項第1 款
    規定，應扣除在途期間2 日，故異議人應於98年1 月14日前
    提出聲明異議。
  (二)另異議人之戶籍地址於98年11月5 日改登記為臺北市○○區
    ○○路46巷5 之1 號3 樓，此有異議人遷徙紀錄資料查詢結
    果、個人戶籍資料查詢結果（附於本院卷第24頁、第29頁）
    在卷可參，本件原處分機關於99年5 月14日所為之板監裁字
    第裁41-AEX382082號裁決書，於99年5 月17日送達於上開住
    所並為異議人親自簽收，此有前開裁決書、交通部公路總局
    臺北區監理所板橋監理站送達證書影本各1 紙（見本院卷第
    9 頁、第10頁）附卷可佐，則異議人如對原處分機關是項裁
    決不服欲提起異議，依照上述說明，至遲應於99年6 月7 日
    （即99年5 月17日起送達之翌日，即99年5 月18日起算至99
    年6 月6 日止，惟99年6 月6 日適逢星期日，故末日以星期
    日次日即99年6 月7 日為屆期之日）提出聲明異議。
  (三)惟異議人遲至100 年2 月23日始具狀就上開2 處分提出聲明
    異議，此有異議人聲明異議狀上所蓋之原處分機關收狀戳可
    稽，則異議人之聲明異議顯然不合法律上程式，且無從補正
    ，核諸前揭說明，自應將異議人之異議駁回。
據上論斷，應依道路交通事件處理辦法第17條前段，裁定如主文
。
中    華    民    國   100    年    3     月    21    日
                  刑事第三庭法  官  蔡明宏
以上正本證明與原本無異。
如不服本裁定應於送達後5日內向本院提出抗告狀。
                            書記官  夏珍珍
中    華    民    國   100    年    3     月    21    日